臺灣臺南地方法院交通事件裁定　　　　100年度交聲字第768號
移送機關　　交通部公路總局嘉義區監理所臺南監理站
異議人即
受處分人　　黃震威
上列異議人即受處分人因違反道路交通管理處罰條例案件，對於
交通部公路總局嘉義區監理所臺南監理站民國100年10月5日所為
之裁決處分（處分案號：嘉監南字第裁74-ZDR031881號）聲明異
議，本院裁定如下：
    主    文
異議駁回。
    理    由
一、原處分意旨略以：異議人即受處分人黃震威（下稱異議人）
    所有之車牌號碼9792-UL號自用一般小客車（下稱系爭車輛
    ），於民國100年3月13日19時53分許，經人駕駛行經國道一
    號高速公路新市收費站南下第8車道時，因行駛於應繳費之
    公路不依規定繳費（未申裝戶使用非登記所屬ｅ通機），經
    通知異議人補繳，異議人於繳費期限100年4月25日止未為補
    繳，經內政部警政署國道公路警察局第四警察隊新市分隊（
    下稱舉發機關）警員製單逕行舉發，嗣經移送機關即交通部
    公路總局嘉義區監理所臺南監理站（下稱原處分機關）以其
    違規事實明確，依道路交通管理處罰條例第27條第1項及違
    反道路交通管理事件統一裁罰基準表之規定，裁處異議人罰
    鍰新臺幣（下同）4,500元等語。
二、本件異議意旨略以：異議人原以車號6V-2921申裝ETC裝置，
    但因車輛發生重大損壞進廠維修，故將ETC裝置移用到9792-
    UL車上，但因當初不明白ETC裝置需申請過戶才能移到另一
    車上使用，所以導致系統誤判為未申裝e通機違規行駛ETC車
    道，並開出19件罰單，但事後異議人已補繳過路費用並辦理
    異動登記，且經申訴後監理單位也同意撤銷其中13件違規，
    惟其餘6件罰鍰與前述13件案件係屬同一事實，裁罰機關針
    對同一事實應作相同決定，否則即會發生同一係爭事實同一
    機關卻作成不一致行政處分，造成相歧異矛盾結果，影響人
    民對於法之信賴，因而為此聲明異議等語。
三、按汽車行駛於應繳費之公路、橋樑、隧道或輪渡，不依規定
    繳費者，處汽車所有人或駕駛人3,000元以上6,000元以下罰
    鍰，並追繳欠費，道路交通管理處罰條例第27條第1項固有
    明文。惟按得向通行之汽車徵收通行費之應繳費之公路係規
    定於公路法第24條第1項，並於第2項規定，就前項徵收通行
    費之作業程序、收費設施設置、收費方式、收費車種、費率
    、作業管理、停徵或免徵規定、欠費追繳、收取追繳作業費
    用及委託其他機關（構）辦理等事項之辦法，授權由交通部
    定之。依前開授權，交通部於93年7月1日訂定「公路通行費
    徵收管理辦法」，另交通部臺灣區○道○○○路局為辦理電
    子收費申裝及欠費追繳作業，亦依據公路通行費徵收管理辦
    法相關規定，另訂定「交通部臺灣區○道○○○路局電子收
    費申裝及欠費追繳作業注意事項」。又按車輛不依規定繳納
    通行費，營運單位之自動收費系統應將該用路人車輛之車種
    、牌照號碼、通行時間、地點、行駛方向等予以記錄並照相
    或錄影存記。營運單位應依本局查明之車籍資料，製發「補
    繳通行費及作業處理費通知單」，追繳通行費並加收作業處
    理費用；用路人應依「補繳通行費及作業處理費通知單」所
    列金額及繳費期限完成補繳，逾補繳期限截止日未繳納者，
    依法舉發，「交通部臺灣區○道○○○路局電子收費申裝及
    欠費追繳作業注意事項」第13點及第17點分別定有明文。是
    以，如駕駛人使用ETC車道時，因無E通機或E通機餘額不足
    或其他問題致未完成扣款時，倘再經營運單位依規定製發「
    補繳通知單」予以通知補繳後，猶未在限期內補繳相關費用
    者，即存有汽車行駛於應繳費之公路，不依規定繳費之違規
    ，而應依道路交通管理處罰條例第27條第1項規定予以裁罰
    ，合先敘明。
四、經查：
  (一)異議人所有之系爭車輛，經人駕駛於上開時地因行駛於應繳
    費之公路不依規定繳費（未申裝戶使用非登記所屬ｅ通機）
    ，經通知補繳，迄至繳費期限100年4月25日止仍未補繳，經
    舉發機關員警製單逕行舉發，嗣經原處分機關裁處如上述內
    容之裁罰等情，有內政部警政署國道公路警察局100年5月27
    日公警局交字第ZDR031881號舉發違反道路交通管理事件通
    知單、原處分機關100年10月5日嘉監南字第裁74-ZDR031881
    號裁決書各1份及違規採證照片1幀附卷可稽。其次，本件高
    速公路通行費催繳通知單業經遠通公司依郵政送達程式委由
    郵政機關以掛號送達，郵寄地址係異議人之戶籍地址即「臺
    南市○區○○里○○路○段143巷5弄26號」，並由異議人之
    母親潘美玲於100年4月7日收受，有送達證書在卷可按，足
    見上開高速公路通行費催繳通知單業已合法送達予異議人。
    是異議人於收受上開高速公路通行費催繳通知單後，未於期
    限內補繳之事實，洵堪認定。
  (二)異議人雖辯稱其使用非登記所屬e通機共遭開出19件罰單，
    且經申訴後監理單位同意撤銷其中13件違規，而本件違規行
    為與前述13件案件係屬同一事實，應作相同決定云云，然異
    議人遭撤銷13件違規行為，原係系爭車輛於100年3月13、27
    日通過新市、新營、斗南、員林及善化等ETC車道，因未依
    規定繳費，經通知補繳，且異議人已於繳費期限內補繳，舉
    發機關遂以其未申裝e通機違規行駛ETC車道之事實，依道路
    交通管理處罰條例第33條第3項規定逕行舉發，嗣後舉發機
    關查證異議人原以車號6V-2921申裝OBU，因移用新車號9792
    -UL續用OBU違規行駛ETC車道，認其確為電子收費用戶，且
    已辦妥ETC車號異動登記，並已繳竣通行費，為保障當事人
    權益，爰撤銷舉發單一節，有交通部臺灣區○道○○○路善
    化收費站100年9月30日高善稽字第1000001309號函文1份在
    卷可稽。而本件違規事實則係異議人行駛ETC車道產生通行
    費欠繳之事實，經送達通行費催繳通知單後，仍未於期限內
    補繳，舉發機關遂依道路交通管理處罰條例第27條第1項規
    定逕行舉發，二者顯為不同之違規事實，不得同一論斷。是
    異議人以前詞置辯，難認為有理由，而無法遽為免罰之依據
    。
  (三)綜上所述，異議人所有之系爭車輛，於上開時間、地點，行
    經高速公路收費站時，因未申裝戶使用非登記所屬ｅ通機，
    經通知補繳，異議人逾繳費期限仍未補繳之事實，既認定如
    前，是原處分機關依道路交通管理處罰條例第27條第1項及
    違反道路交通管理事件統一裁罰基準表之規定，裁處罰鍰4,
    500元之處分，於法核無不當，本件異議人之異議為無理由
    ，應予駁回。
五、據上論結，應依道路交通管理處罰條例第87條第2項、道路
    交通事件處理辦法第18條，裁定如主文。
中    華    民    國   100    年    12    月    29    日
                      交通法庭  法  官  林福來
以上正本證明與原本無異。
如不服本裁定，應於收受送達後5日內向本院提出抗告狀。（應
附繕本）
                                書記官  李淑惠
中    華    民    國   101    年    1     月    3     日